臺灣臺中地方法院刑事判決　　　　　　100年度交易字第497號
公　訴　人　臺灣臺中地方法院檢察署檢察官
被　　　告　翁瑀築
上列被告因過失致死案件，經檢察官提起公訴（99年度偵字第28
235號、100年度偵字第3168號），本院判決如下：
    主    文
翁瑀築犯過失致人於死罪，處有期徒刑陸月，如易科罰金，以新
臺幣壹仟元折算壹日。緩刑貳年。
    犯罪事實
一、翁瑀築於民國99年11月30日上午，駕駛車牌號碼D4-5796號
    自用小客車，沿臺中縣梧棲鎮（現改制為臺中市梧棲區○○
    ○路○段由南往北方向行駛，於同日上午11時2分許，行經中
    央路1段與中央路1段404之5號前方之某不知名產業道路之無
    號誌交岔路口後欲直行時，本應注意車輛行駛至無號誌之交
    岔路口，應減速慢行，作隨時停車之準備，且駕駛人應注意
    車前狀況，隨時採取必要之安全措施，而依當時天候為晴、
    光線為日間自然光線、柏油路面乾燥、無缺陷、亦無障礙物
    、視距良好，並無不能注意之情事，竟疏未注意及此而貿然
    前行。適有陳春安騎乘車牌號碼JAM-623號普通重型機車，
    沿前開不知名產業道路由西往東方向，亦行駛至該路口，翁
    瑀築之車輛駕駛座車門因而與陳春安所騎乘之機車車頭發生
    碰撞，致使陳春安當場人車倒地，並受有「腦挫傷合併右側
    硬腦膜下血腫合併蜘蛛膜下腔出血及顱骨骨折」等身體傷害
    ，經送往童綜合醫療社團法人童綜合醫院救治，仍於同日下
    午7時許，因頭部外傷致顱腦損傷而不治死亡。翁瑀築於車
    禍事故發生後，留在事故現場並向據報前來處理尚不知肇事
    人為何人之臺中縣警察局（現改制為臺中市政府警察局）清
    水分局員警表明其為肇事者，而自首接受裁判。
二、案經陳春安之女陳月裡委由沈明欣律師告訴臺灣臺中地方法
    院檢察署檢察官偵查起訴。
    理    由
一、按被告以外之人於審判外之陳述，雖不符前4條之規定，而
    經當事人於審判程式同意作為證據，法院審酌該言詞陳述或
    書面陳述作成時之情況，認為適當者，亦得為證據。當事人
    、代理人或辯護人於法院調查證據時，知有第159條第1項不
    得為證據之情形，而未於言詞辯論終結前聲明異議者，視為
    有前項之同意，刑事訴訟法第159條之5定有明文。立法意旨
    在於傳聞證據未經當事人之反對詰問予以核實，原則上先予
    排除，惟若當事人已放棄詰問或未聲明異議，基於證據資料
    愈豐富，愈有助於真實發現之理念，且強化言詞辯論主義，
    法院自可承認該傳聞證據例外有證據能力。經查，本案檢察
    官及被告，對本判決後述實體部分所引之證人證述及書證內
    容，於本院準備程式及審理時均不爭執證據能力，猶未對之
    釋明有何顯不可信之情況，復未於言詞辯論終結前聲明異議
    ，本院審酌各該證據作成時之情形，亦無違法或不當取證之
    瑕疵，且均與本案之事實有關，認以之作為本案之證據亦無
    不適當之情形，依前開說明，就後述實體部分所引之證人證
    詞及書證內容，自具有證據能力。
二、訊據被告固坦承於99年11月30日上午，駕駛車牌號碼D4-579
    6號自用小客車，沿臺中市○○區○○路1段由南往北方向行
    駛，於同日上午11時2分許，行經中央路1段與中央路1段404
    之5號前方之某不知名產業道路之無號誌交岔路口，與陳春
    安騎乘車牌號碼JAM-623號普通重型機車在上開路口發生擦
    撞。陳春安因上開事故當場人車倒地，並受有「腦挫傷合併
    右側硬腦膜下血腫合併蜘蛛膜下腔出血及顱骨骨折」等身體
    傷害，經送往童綜合醫療社團法人童綜合醫院救治，仍於同
    日下午7時許，因頭部外傷致顱腦損傷而不治死亡，惟矢口
    否認有何過失致人於死之犯行，辯稱：伊當時開車速度非常
    緩慢，也有注意車前狀況，在路口沒有看到車輛才前進，到
    了路口中間，被害人從左方路口出來，伊就把車停在路邊勘
    查，看到被害人倒在路口中間，對本件事故發生並無過失責
    任等語。經查：
(一)被告駕駛上開車輛，於上揭時、地，與被害人陳春安騎乘之
    機車發生碰撞，致使陳春安當場人車倒地，並受有「腦挫傷
    合併右側硬腦膜下血腫合併蜘蛛膜下腔出血及顱骨骨折」等
    身體傷害，經送往童綜合醫療社團法人童綜合醫院救治，仍
    於同日下午7時許，因頭部外傷致顱腦損傷而不治死亡等事
    實，業據被告供明在卷，核與告訴人陳月裡於警詢指訴之情
    節大致相符，並有臺灣臺中地方法院檢察署檢察官相驗報告
    書、道路交通事故調查報告表（一）、（二）、相驗照片、
    臺中縣警察局清水分局安寧所一般陳報單、死亡相驗報告書
    、初步調查報告暨報驗書、現場照片6張、臺中縣警察局清
    水分局梧棲交通小隊處理道路交通事故談話紀錄表、道路交
    通事故當事人酒精測定紀錄表、肇事現場圖、道路交通事故
    現場圖、道路交通事故調查報告表（一）、（二）、童綜合
    醫院一般診斷書、職務報告、證號查詢汽車駕駛人、證號查
    詢機車駕駛人、交通事故照片10張、勘（相）驗筆錄臺灣臺
    中地方法院檢察署相驗屍體證明書、法醫驗斷書、相驗報告
    書(見99年度偵字第28235號卷第2、6-10、15-20、25-41頁
    、99年度相字第26-30頁)在卷可憑，故被告駕駛上開車輛於
    上揭時地與陳春安騎乘之機車發生車禍，致陳春安因而受傷
    後送醫不治死亡之事實，堪以認定。
(二)按汽車行駛時，駕駛人應注意車前狀況，並隨時採取必要之
    安全措施；汽車行駛至無號誌之交岔路口，應減速慢行，作
    隨時停車之準備。道路交通管理規則第94條第3項、道路交
    通安全規則第93條第1項第2款分別定有明文。被告雖以前詞
    置辯，惟依證人即處理本件事故之員警馬俊保於本院審理時
    證述：本件車禍事故伊是現場處理的員警，肇事現場是交叉
    路口，沒有交通號誌，兩輛車輛當時都在現場，撞擊位置在
    路口中心點，兩車行駛的方向無偏離，撞擊後被害人的A車
    倒地，被告的B車因加速度慣性作用，往前停在7.4公尺處，
    現場沒有看到散落物，也沒有發現有刮地痕或煞車痕，B車
    是左邊車門損壞，A車是前車頭大燈、前輪損壞，A車與B車
    應該是垂直撞擊，撞擊後應該合在一起，但到現場時，被告
    的B車就在現場圖所繪製的位置等語(見本院卷第45-47頁)，
    而被告於99年11月30日12時許警詢時先供承：伊駕駛自小客
    車沿中央路一段由南往北行駛，事故發生前，都是一直向前
    行駛，然後行進到十字路口有減速，眼角稍微影到左邊有一
    輛機車，而且機車速度很快，結果一下子機車就撞到了等語
    (見99年度偵字第28235號卷第25頁)、嗣於同日晚間10時許
    警詢時再證述：車禍當時伊的時速為30公里左右，太突然影
    到一個影子，感覺對方車速很快，自己好像沒有緊急煞車，
    車禍現場無移動等語(見99年度偵字第28235號卷第22頁)，
    參諸肇事現場照片，肇事現場路口寬闊，視野良好，就交岔
    路口內之狀況，本即有注意之可能性，且亦應注意之，另依
    附卷之交通事故調查報告表（一）所載，本件肇事時天候為
    晴、光線為日間自然光線、柏油路面乾燥、無缺陷、亦無障
    礙物、視距良好，並無不能注意之情事，倘若被告確有減速
    並注意左右兩側之來車，應當可迅速停下，以待被害人陳春
    安所騎乘之機車通過後，再行前進，且事發地點確實為產業
    道路之無號誌交岔路口，而佐以被告於警詢時亦稱眼角稍微
    影到左邊有一輛機車、當時自己車速大約30公里、自己好像
    沒有緊急煞車等語，且現場無其他刮地痕或煞車痕、被告於
    撞擊後，尚往前滑行7.4公尺，而非立即停止於事發位置等
    情，本院認被告行經無號誌之交岔路口時，確實有未注意車
    前狀況及未減速慢行之過失。再者本件事故經送請臺灣省車
    輛行車事故鑑定委員會鑑定，結果認：被害人陳春安駕駛重
    機車行至無號誌交叉路口，左方車未讓右方車先行，為肇事
    主因。被告駕駛自小客車行經無號誌交叉路口，疏未減速慢
    行，為肇事次因，有該會100年3月2日中車鑑字1000001167
    號函及檢附之鑑定意見書附卷可憑(99年度偵字第28235號卷
    第39-41頁)，經再送往臺灣省車輛行車事故覆議鑑定委員會
    覆議，結果認與臺中市車鑑會之鑑定意見相同，有臺灣省車
    輛行車事故覆議鑑定委員會100年4月19日覆議字第10062014
    42號函在卷可參(99年度偵字第28235號卷第43頁)，益證被
    告駕駛之汽車造成本件交通事故，確有過失無疑。被告辯稱
    ：伊當時開車速度非常緩慢，也有注意車前狀況，在路口沒
    有看到車輛才前進，到了路口中間，被害人從左方路口出來
    ，伊就把車停在路邊勘查，看到被害人倒在路口中間，對本
    件事故發生並無過失責任云云，顯非可採。雖被害人陳春安
    亦有駕駛重機車行至無號誌交叉路口，左方車未讓右方車先
    行之過失，然此僅係被害人陳春安是否與有過失之問題，並
    不能因此解免被告過失之責任，附此敘明。
(三)又被害人陳春安確因本件車禍，致受有「腦挫傷合併右側硬
    腦膜下血腫合併蜘蛛膜下腔出血及顱骨骨折」等身體傷害，
    經送往童綜合醫療社團法人童綜合醫院救治，仍於同日下午
    7時許，因頭部外傷致顱腦損傷而不治死亡，亦經檢察官相
    驗屬實，製有相驗屍體證明書、法醫驗斷書、相驗結果書、
    相驗照片及童綜合醫療社團法人童綜合醫院第306101號一般
    診斷書在卷可憑(見99年度相字第1851號卷第26-30頁、第18
    頁)，則被告過失駕車肇事行為，與被害人之死亡結果間，
    自具有相當因果關係。
(四)綜上，被告對於被害人陳春安車禍死亡乙情，應有過失，而
    被告之過失駕駛行為，核與被害人死亡間，具有相當因果關
    係。本案事證明確，被告過失致人於死犯行，洵堪認定，應
    依法論科。
三、核被告所為，係犯刑法第276條第1項之過失致人於死罪。又
    被告肇事後於職司犯罪偵查之警員尚未發覺係其駕車肇事致
    人於死前，主動向警員自首其為肇事者，嗣並接受裁判，此
    有內載「報案人或勤指中心轉來資料未報明肇事人姓名，處
    理人員前往現場處理時，肇事人在場，並當場承認為肇事人
    」之臺中市○○○道路交通事故肇事人自首情形紀錄表在卷
    可證（見99年度偵字第28235號卷第54頁），其行為符合刑
    法自首之規定，依刑法第62條前段規定，減輕其刑。爰審酌
    被告駕駛自小客車因疏未注意車前狀況及行經無號誌之交叉
    路口未減速慢行，肇致本件車禍，致被害人傷重不治死亡，
    令被害人家屬遭受失去至親之傷痛，誠屬不該，惟念被告於
    100年10月4日，已依本院100年度訴字第742號請求損害賠償
    民事判決，給付被害人之女陳月裡新臺幣(下同)13萬元、被
    害人之子陳正隆2萬2千元，有郵政跨行匯款申請書2紙在卷
    可稽，及被害人駕駛重機車行至無號誌交叉路口，左方車未
    讓右方車先行，為肇事主因與有過失，暨被告犯罪之手段、
    目的、動機、教育程度為高中畢業、家庭經濟狀況勉持(見
    99 年度偵字第28235號卷第21頁)等一切情狀，量處如主文
    所示之刑，並諭知易科罰金折算標準，以示懲儆。
四、另查，被告前未曾受有期徒刑以上刑之宣告，有臺灣高等法
    院被告前案紀錄表及刑案資料查註紀錄表各1份在卷足憑，
    其因一時疏忽致犯本罪，肇事後已給付被害人之女陳月裡
    13萬元、被害人之子陳正隆2萬2千元，有郵政跨行匯款申請
    書2紙在卷可稽。其經此偵審程序，當知所警惕，信無再犯
    之虞，本院認所宣告之刑，以暫不執行為適當，併予宣告緩
    刑2年，以啟自新。
據上論斷，應依刑事訴訟法第299條第1項前段，刑法第276條第1
項、第62條前段、第41條第1項前段、第74條第1項第1款，刑法
施行法第1條第1項、第2項前段，判決如主文。
本案經檢察官廖聖民到庭執行職務。
中    華    民    國   100    年    10    月    13    日
                  刑事第四庭  審判長法  官  吳進發
                                    法  官  黃綵君
                                    法  官  李婉玉
以上正本證明與原本無異。
如不服本判決應於收受判決後10日內向本院提出上訴書狀，並應
敘述具體理由；其未敘述上訴理由者，應於上訴期間屆滿後20日
內向本院補提理由書（均須按他造當事人之人數附繕本）「切勿
逕送上級法院」。
                                    書記官  林政佑
中    華    民    國   100    年    10    月    13    日
附錄論罪科刑法條
刑法第276條第1項
因過失致人於死者，處 2 年以下有期徒刑、拘役或 2 千元以下
罰金。